臺灣臺北地方法院民事判決　　　　　　　96年度訴字第1819號
原　　　告　甲○○
被　　　告　丁○○
　　　　　　己○○
　　　　　　乙○○
　　　　　　丙○○
　　　　　　戊○○原名張晉榮.
上列當事人間請求侵權行為損害賠償事件，原告提起刑事附帶民
事訴訟，經刑事庭移送前來，本院於民國96年8月27日言詞辯論
終結，判決如下：
    主      文
被告丁○○、己○○應連帶給付原告新台幣肆拾萬元，及自民國
九十一年八月二十三日起至清償日止，按週年利率百分之五計算
之利息。
被告丙○○、戊○○應連帶給付原告新台幣肆拾萬元，及自民國
九十一年八月二十三日起至清償日止，按週年利率百分之五計算
之利息。
被告乙○○應給付原告新台幣伍萬元，及自民國九十一年八月二
十三日起至清償日止，按週年利率百分之五計算之利息。
第一項及第二項所命給付，於被告丁○○、己○○、丙○○、戊○○其中一人為給付時，他人於清償範圍內同免其責任。
訴訟費用由被告丁○○、己○○、丙○○、戊○○連帶負擔百分
之九十，餘由被告乙○○負擔。
本判決第一項、第二項得假執行。但被告丁○○、己○○、丙○○、戊○○得以新臺幣肆拾萬元為原告供擔保後，而免為假執行
。
本判決第三項得假執行。但被告乙○○得以新臺幣伍萬元為原告
供擔保後，而免為假執行。
    事實及理由
壹、程序部分：
一、本件被告未於言詞辯論期日到場，核無民事訴訟法第386 條
    各款所列情形，爰依原告之聲請，由其一造辯論而為判決。
二、按附帶民事訴訟之判決，應以刑事訴訟判決所認定之事實為
    據，刑事訴訟法第500條固有明文。惟上開規定僅於刑事庭
    就附帶民事訴訟自為審判之時有其適用。若刑事附帶民事訴
    訟經刑事法院以裁定移送民事庭後，即成為獨立之民事訴訟
    ，既無非俟刑事訴訟解決，民事訴訟即無從或甚難判斷之情
    形，民事法院當可自行調查審理，不受刑事法院認定事實之
    拘束。即無在刑事訴訟程序終結前，停止訴訟程序之必要，
    最高法院78年度台抗字第263號判例意旨可參。查本訴業經
    刑事庭以91年度附民字第261號裁定移送本院，揆諸上開判
    例意旨，即屬獨立之民事訴訟，當可自行調查審理，不受刑
    事判決認定事實之拘束，亦無停止訴訟程序之必要，被告丁○○、丙○○具狀聲請停止訴訟云云（見本院卷第41頁），
    核無必要，本院自毋庸裁定停止訴訟，先予敘明。
三、按訴狀送達後，原告不得將原訴變更或追加，但擴張或減縮
    應受判決事項之聲明者，不在此限，民事訴訟法第255條第1
    項第3款定有明文。本件原告起訴時起原請求被告應給付新
    臺幣（下同）60萬元及法定利息（見附民卷第2頁），嗣以
    書狀減縮應受判決之聲明，請求被告丁○○、己○○、丙○○、戊○○應負不真正連帶債務給付40萬元，另被告乙○○
    應給付5萬元，及各自起訴狀繕本送達翌日起至清償日止之
    法定利息（見本院卷第102頁），核原告所為請求金額之減
    少，應屬聲明之減縮，揆諸前開法條所示，亦無不合，自應
    准許。
貳、實體部分：
一、原告主張：被告丁○○、己○○與訴外人鄭文通、林炳南協
    議以分工方式，由鄭文通、林炳南負責竊取汽車，再交由丁○○、己○○以贓車拆解之零件出售或供頂拼於他車牟利。
    另訴外人吳易賺（歿）則與鄭文通、被告乙○○協議由鄭文
    通負責竊車，吳易賺、乙○○負責打電話予被害車主，以若
    不交付贖金將拆解車輛為詞，恐嚇被害車主交付財物。嗣林
    炳南於民國90年5月3日竊得伊所有車號DT-8032號之汽車後
    ，即會同鄭文通交付丁○○、己○○拆解，並由被告戊○○
    、丙○○基於收受贓物之意思收受。吳易賺、乙○○則以電
    話恐嚇伊若不將指定金額匯入其指定帳戶，即將汽車拆解，
    致伊將5萬元匯入其指定帳戶。惟伊按指示匯款後，被告並
    未將該車歸還，其等遭警查獲後，該車亦未尋獲。伊所有之
    汽車遭竊時，車齡約1年多，折舊後之殘值約40萬元，加計
    上開贖款5萬元，合計原告所受損害為45萬元，爰依侵權行
    為損害賠償法律關係，求命判決被告連帶給付等語。併聲明
    ：(一)如主文第1項至第4項所示。(二)願供擔保請准予宣告假執
    行。
二、被告丁○○、丙○○、戊○○則以：伊等分別為銓運汽車修
    配廠之負責人、鈑金師傅、噴漆師傅，並未竊取原告汽車，
    亦向原告恐嚇取財等語，資為抗辯。併聲明：(一)原告之訴及
    假執行之聲請駁回。(二)如受不利之判決，願供擔保請准免為
    假執行。
三、被告丁○○、己○○因犯常業竊盜罪，經本院刑事庭各判處
    有期徒刑2年6月，被告乙○○因犯常業竊盜罪，經判處有期
    徒刑3年，被告丙○○、戊○○因犯收受贓物罪，經各判處
    有期徒刑10月，有本院91年度訴字第444號刑事判決書可按
    ，併經本院依職權調閱上開卷宗查閱屬實。被告己○○、乙○○已於相當時期受合法通知，未於言詞辯論期日到場，亦
    未提出準備書狀爭執，依民事訴訟法第280條第3項前段準用
    同條第1項前段規定，視同自認原告之主張。被告丁○○、
    丙○○、戊○○雖以前揭情詞置辯，惟查：
  (一)被告丁○○、丙○○、戊○○前揭行為，業據鄭文通於刑事
    警詢、偵查中供稱：伊於90年2月認識丁○○，丁○○向伊
    提議可偷車賺錢，丁○○要的是整輛車供他們解體，曾親眼
    看見丁○○、戊○○搜括車內CD、高爾夫球桿等財物，電話
    中與丁○○提到「殺豬」即是車輛解體之意，「豬」即指車
    輛，丁○○都知道（警卷(一)第11、12頁、第15至26頁、90年
    度偵字第20340號偵卷(一)第148頁、90年度偵字第23978號偵
    查卷宗第56至65頁、第93至96頁、第111至121頁）。鄭文通
    並於本院刑事庭證稱：伊將己○○指定車輛開至銓運汽車修
    配廠，丁○○搜刮車內財物，零件交由戊○○、丙○○拆解
    ，戊○○、丙○○也知道他們拆解的零件是贓車，整車的部
    分都是開到銓運汽車修配廠交車，開到銓運汽車修配廠時，
    丁○○、丙○○、戊○○誰在就誰接車，銓運的人都知道車
    子來源，車子來的時候，鎖頭、啟動裝置都是破壞的，我們
    車牽回來時他們還要幫我們開門，所以不可能不知道，我們
    事先還會以電話聯絡，告訴他車子牽到了，看是他們要幫我
    開門還是放在隔壁等語（本院刑事庭95年11月9日審判筆錄
    第2至4頁、第9至14頁）。林炳南亦證稱：丁○○是鄭文通
    帶我去認識的，通常在新莊案發車廠（銓運汽車修配廠）見
    面（本院刑事庭95年5月4日審判筆錄第2至4頁、第6頁），
    彼此供述，互核相符，足徵被告丁○○、丙○○、戊○○確
    有參與上開竊車、收贓之犯行。
  (二)另據負責偵辦該案之警員楊啟炫證稱：監聽之結果，有聽到
    他們在偷車，鄭文通的部分是偷車，再把車子交給丁○○解
    體等語（本院刑事庭卷(一)第101、102頁）。查獲本案之警員
    廖述寅亦證稱：我們鎖定鄭文通、吳易賺、丁○○他們的修
    車廠，在90年10月20日（應為12日之誤）到現場埋伏，當場
    看見鄭文通、林炳南，鄭文通開計程車，林炳南開剛偷到的
    車到丁○○的修車廠（即銓運汽車修配廠）現場有看到己○○，我們是以現行犯逮捕…、「（誰出來接應？）己○○，
    那時很暗出來很多人，丁○○也在…」、「（為何張晉榮、
    丙○○也被當作現行犯逮捕？）因為那時候車牌，當天我們
    查獲贓車車牌，被張晉榮、丙○○其中一人拿走…」、當時
    林炳南開贓車停在銓運汽車修配廠門口，然後有人出來把車
    開到對面收廢棄物的場所（本院刑事庭卷(一)第187至190頁）
    。另警方對於丁○○行動電話及銓運汽車修配廠電話實施通
    訊監察結果：被告丁○○於90年9月5日2時38分許與鄭文通
    通話，鄭文通向丁○○稱：「我兩隻豬都抓回來了」、「要
    不然…先回來殺豬」等語；並有不詳姓名男子於同日打電話
    至銓運汽車修配廠給丁○○稱：「趁下雨天，趕快把豬殺好
    吧」、「我們已經殺了兩隻，現在換你跟阿文做一下」等語
    （警卷(一)第103、106頁）。綽號「阿強」之姓名年籍不詳男
    子於同年8月30日9時44分打電話予被告丁○○稱：「你在拆
    的時候有沒有拆到乘客座那粒球（安全氣囊）？」，被告丁○○稱：「拆是有拆，不知道放在哪裡」，阿強稱：「那放
    的時候要注意，不然那一粒可以賣到一萬多元，賣又不能單
    買一粒，外面收的話，一粒也要好幾千元」等語（同卷第
    104頁）。鄭文通又於同年9月26日13時14分打電話給被告丁○○稱：「我有豬要拿到你那裡去殺，好嗎？」，丁○○稱
    ：「什麼時候？」，鄭文通稱：「這幾天啊」，丁○○稱：
    「這幾天的話你要事先告訴我」，鄭文通稱：「你要算我多
    少？」，丁○○稱：「都一樣就好」，…鄭文通稱：「…讓
    你欠那麼多錢都沒有說，叫你用一臺車，殺一隻豬，你就」
    ，丁○○稱：「這不是我個人的問題」等語（同卷第109頁
    ），益證被告丁○○、丙○○、戊○○上開所辯，要屬事後
    卸責之詞，委無可採。
  (三)基上所述，被告丁○○確有參與本件竊盜犯行之事前同謀而
    推由鄭文通、林炳南下手實施；被告戊○○、丙○○確有多
    次收受贓車行為，均堪認定。被告丁○○、戊○○、丙○○
    等人否認有何侵權行為云云，委無可採。
四、按因故意或過失，不法侵害他人之權利者，負損害賠償責任
    。數人共同不法侵害他人之權利者，連帶負損害賠償責任；
    又負損害賠償責任者，除法律另有規定或契約另有訂定外，
    應回復他方損害發生前之原狀；因回復原狀而應給付金錢者
    ，自損害發生時起，加給利息；不能回復原狀或回復顯有重
    大困難者，應以金錢賠償其損害，民法第184條第1項前段、
    第185條、第213條第1、2項、第215條分別定有明文。本件
    被告丁○○、己○○共同參與竊取原告汽車之行為，故意不
    法侵害原告之權利，自應就原告因此所受損害即該車折舊後
    殘值40萬元部分負連帶賠償責任；被告丙○○、戊○○共同
    參與拆解車輛、收受贓物之行為，故意不法侵害原告之權利
    ，亦應就原告因此所受損害即該車殘值40萬元部分負連帶賠
    償責任。又盜贓之收受已在被害人因竊盜行為受有損害之後
    ，盜贓之收受人對被害人係成立另一侵權行為，是盜贓之收
    受人與實施竊盜之人，不構成共同侵權行為，兩者僅負不真
    正連帶賠償責任（最高法院74年度台上字第902號判決、63
    年度第3次民庭庭推總會議決議參照）。本件被告丁○○、
    己○○間因竊盜行為所負共同侵權行為責任，與被告丙○○
    、戊○○間因收受贓物所負連帶賠償責任間，既非基於同一
    原因事實，揆諸前開說明，係屬不真正連帶債務關係；而被
    告乙○○以拆解車輛為詞，恐嚇原告依其指示匯款，致原告
    受有5萬元之損害，係成立另一侵權行為，故原告依前開規
    定請求損害賠償，於法亦屬有據。從而，原告依共同侵權行
    為之法律關係，訴請被告丁○○、己○○、丙○○、戊○○
    依不真正連帶債務法律關係，請求連帶賠償原告40萬元，另
    請求被告乙○○賠償原告5萬元，及均自起訴狀繕本送達之
    翌日即91年8月23日起（見附民卷第3頁）至清償日止，按年
    息百分之五計算之利息，洵屬有理，應予准許。
六、本判決所命被告給付之金額均未逾50萬元，依民事訴訟法第
    389條第1項第5款，應依職權宣告假執行。被告丁○○、丙○○、戊○○陳明如受不利之判決，願供擔保請准免為假執
    行，核無不合，另被告己○○、乙○○部分，由本院依職權
    分別酌定相當擔保金額准許免為假執行。
七、據上論結：原告之訴為有理由，依民事訴訟法第385條第1項
    前段、第78條、第85條第2項、第390條第2項、第392條第2
    項，判決如主文。
中　　華　　民　　國　　96　　年　　9 　　月　　7 　　日
                  民事第五庭    法　官　胡宏文
以上正本係照原本作成
如對本判決上訴，須於判決送達後20日內向本院提出上訴狀
中　　華　　民　　國　　96　　年　　9　　月　　 7 　　日
                    　　　　　　書記官　曾寶生
